最高法院刑事判決　　　　　　一○○年度台上字第六四五六號
上　訴　人　陳銘發
選任辯護人　黃敬唐律師
上列上訴人因違反兒童及少年性交易防制條例案件，不服台灣高
等法院中華民國一○○年七月二十六日第二審更審判決（九十九
年度上更(一)字第五四二號，起訴案號：台灣基隆地方法院檢察署
九十五年度偵字第一二三二、五六七八號），提起上訴，本院判
決如下：
    主  文
上訴駁回。
    理  由
按刑事訴訟法第三百七十七條規定，上訴於第三審法院，非以判
決違背法令為理由，不得為之。是提起第三審上訴，應以原判決
違背法令為理由，係屬法定要件。如果上訴理由書狀並未依據卷
內訴訟資料，具體指摘原判決不適用何種法則或如何適用不當，
或所指摘原判決違法情事，顯與法律規定得為第三審上訴理由之
違法情形，不相適合時，均應認其上訴為違背法律上之程式，予
以駁回。本件原審審理結果，認為上訴人陳銘發有其事實欄所載
，基於營利之意圖，自民國九十四年四月一日起至同年七月八日
止，邀同成年人白家豪（已另案判刑確定），在基隆市○○路七
六號二樓，開設摩登美容護膚店，僱用許嘉鑌、葉德偉（均另案
判刑確定）為現場管理，容留未滿十八歲女子張○○（花名咩咩
）、黃○○（花名詩文、小希）、何○○（花名小可、小芸）、
黃○○（花名小喬、培培）及已滿十八歲之女子李佳玲、何雅瑄
，在該護膚店包廂內，與不特定男客從事俗稱「全套」或「半套
」之性交易行為即包含性交或猥褻之色情按摩，「全套」收取費
用新台幣（下同）四千一百元、「半套」收取二千一百元，由店
方與旗下女子依約定比例拆帳牟利，並以之為常業，罪證明確，
因而撤銷第一審關於此部分之科刑判決，依修正前有利於上訴人
之舊法，改判仍論處上訴人共同以意圖營利而容留使未滿十八歲
之人為性交易為常業罪刑（累犯，處有期徒刑六年二月，併科罰
金四十五萬元及相關沒收之宣告；另駁回諭知免訴部分之判決）
。係依憑：上訴人於審理中坦承不諱（偵查中否認犯行），核與
證人即同案共犯白家豪、葉德偉、許嘉鑌及摩登美容護膚店登記
（掛名）負責人羅瑋倫證述情節相符，並經證人即於該店從事性
交易之女子黃○○、何○○、李佳玲、何雅瑄與男客林營宏、翁
振芳、林玟鴻供證在卷，復有該護膚店讓渡書、基隆市政府營利
事業登記證影本各一件附卷可佐，足證上訴人自白與事實相符，
堪以信憑。而上訴人就本案犯行，係另行起意，自九十四年四月
一日起至同年七月八日止所為，與其前犯自九十二年八月七日起
至同年十月二十四日被查獲為止，在基隆市○○○路三五號二樓
「無名工作室」，容留媒介大陸女子與男客為性交易犯行，非屬
同一案件，為該案（原審法院九十四年度少連上訴字第九三號違
反兒童及少年性交易防制條例案件，判處上訴人有期徒刑三年四
月併科罰金五萬元，上訴後，經本院以九十七年度台上字第三○
○六號判決上訴駁回而告確定）之確定判決效力所不及，無從為
免訴之諭知，原判決已說明甚詳。上訴人及其選任辯護人辯稱本
案應為前案判決效力所及，求為諭知免訴云云，尚非可採，是以
本案犯行罪證至灼。原審已詳敘其調查、取捨證據之結果及憑以
認定犯罪事實之心證理由。從形式上觀察，並無違反經驗、論理
法則或其他足以影響判決結果之違法情形存在。
上訴人上訴意旨略稱：（一）、禁止審判公開非依法律之規定者
，其判決當然違背法令，刑事訴訟法第三百七十九條第三款定有
明文，本件違反兒童及少年性交易防制條例案件，涉及未成年少
女及善良風俗，應不得公開審判，原審準備及審理程序，均違反
上開規定，開放不相干之人旁聽，所踐行之訴訟程序，顯非適法
。（二）、本件原審就原判決附表（下稱附表）三編號扣案之
現場監視錄影帶證物，未於審判期日提示上訴人或其選任辯護人
辨認，所踐行之訴訟程序及採證，亦於法有違。（三）、警方搜
索上訴人經營之摩登美容護膚店，所查扣如附表二編號之「六
月份日報表（帳單）十三張」及編號之「七月份日報表（帳單
）九張」記載（有刷卡交易部分）與中國信託銀行特約商店（下
稱中國信託銀行）撥款明細表比對結果，得知上訴理由狀附件（
下稱附件）一編號６－５所示，九十四年六月二十二日金額收入
三筆，合計「六四」，美容師為「天、培」，即當日總收現金、
刷卡額為六千四百元，與中國信託銀行撥款明細表所載交易日期
、金額相符。附件一編號６－７所示，同年月二十四日金額收入
十六筆，合計「三七○．五」，美容師為「咩、培、娃、寶……
」，即當日總收現金、刷卡額為三萬七千零五十元，與中國信託
銀行撥款明細表所載交易日期○六二五○五（即同年六月二十五
日）之交易金額有二筆，分別為三千六百五十元、四千三百元，
相吻合。附件一編號６－１１所示，同年月二十八日金額欄收入
有四筆，合計「八五」，美容師為「咩、咩」，當日總收現金、
刷卡額為八千五百元，其中一筆刷卡交易金額「四三」即四千三
百元，該筆刷卡交易，與中國信託銀行撥款明細表所載交易日期
○六二九○五（即同年六月二十九日）之交易金額為四千三百元
，亦相符。附件一編號６－１３所示，同年月三十日金額欄之收
入五筆，合計「一○六」，美容師為「芭、天」，即當日總收現
金、刷卡額為一萬零六百元，其中「二二」即二千二百元，與中
國信託銀行撥款明細表所載交易日期○七○一○五（即同年七月
一日）之交易金額為二千二百元相吻合。附件二編號７－２，同
年七月二日金額欄之收入十六筆，合計「三五九」，美容師為「
天、培、娃、軒」，即當日總收現金、刷卡額為三萬五千九百元
，而該日報表（帳單）金額欄所記載之「二一」即為二千一百元
，「二二」即為二千二百元、「四三」即為四千三百元，上開二
千二百元及四千三百元之刷卡交易，與中國信託銀行撥款明細表
，交易日期○七○三○五（即九十四年七月三日）之交易金額為
二千二百元、四千三百元，相吻合。附件二編號７－４，九十四
年七月三日金額欄之收入有八筆，合計「一六九」，美容師為「
天、娃、軒、培」，而當日總收現金、刷卡額為一萬六千九百元
，此日報表（帳單）金額欄所載「二一」即為二千一百元、「二
二」即為二千二百元之刷卡交易，與中國信託銀行撥款明細表，
交易日期○七○四○五（即同年七月四日）之交易金額為二千二
百元，刷卡消費二千二百元相同。附件二編號７－５，同年七月
四日金額欄之收入十筆，合計「二一三」，美容師為「軒、天、
喬、芭」，即當日總收現金、刷卡額為二萬一千三百元，與中國
信託銀行撥款明細表所載交易日期○七○五○五（即同年七月五
日）之交易金額均為二千二百元，亦相符。附件二編號７－８，
同年七月七日金額欄之收入十七筆，合計「三五五」，美容師為
「軒、蝶，喬、芸」，即當日總收現金、刷卡額為三萬五千五百
元，刷卡交易二千二百元，與中國信託銀行撥款明細表所載交易
日期○七○七○五（即同年七月七日）之交易金額為二千二百元
相吻合。足見上訴人非但不因佳麗寶美容工作室於同年一月十七
日，為警查獲而停業，更未因該工作室，為警查獲推由羅瑋倫辦
理更名，及於同年二月二十五日辦理歇業而中斷營業。是上訴人
自九十四年四月一日起，雖另邀白家豪等人在同址開設摩登美容
護膚店，係基於同一常業犯意，反覆容留女子與不特定男客從事
性交易而從中牟利無訛。原判決未就上訴人及伊選任辯護人主張
上開有利於上訴人之證據，詳為調查，率行判決，自有應於審判
期日調查之證據，未予調查之違法；遽以中國信託銀行撥款明細
表所載之金額非二千一百元、四千一百元或其倍數；或以性交易
通常客人不會以刷卡留下跡證為由，否認該撥款非上訴人營業所
得云云，未綜合案內各項證據，而為整體觀察，以定其取捨並說
明其論斷之依據，顯有判決理由不備之違法等語。
惟查：（一）、訴訟之辯論及裁判之宣示，應公開法庭行之。但
有妨害國家安全、公共秩序或善良風俗之虞時，法院得決定不予
公開，法院組織法第八十六條定有明文。又禁止審判公開非依法
律之規定者，其判決當然違背法令，為刑事訴訟法第三百七十九
條第三款所明定。本件上訴人因違反兒童及少年性交易防制條例
案件，原審於一○○年一月六日下午行準備程序，為關於證據能
力之調查及爭點整理，與同年七月五日上午進行審判程序，調查
各項證據及辯論，並未攸關善良風俗，亦與國家安全或公共秩序
無關，非不得公開行之，原審採公開審理，且未禁止旁聽，有各
該筆錄記載為憑，所踐行之訴訟程序，並無違反規定，尚難率指
為違法。（二）、審判期日，審判長應將證物提示當事人、代理
人、辯護人或輔佐人，使其辨認。前項證物如係文書而被告不解
其意義者，應告以要旨。又無證據能力，未經合法調查之證據，
不得作為判斷之依據。刑事訴訟法第一百六十四條、第一百五十
五條第二項，分別定有明文。本件原判決認附表三編號扣案之
現場監視錄影帶證物，雖為共犯白家豪所有，然與本案犯罪並無
直接關聯，見附表三編號備註欄（二）所載，故原審於審判期
日未進行該項證物之調查，判決亦未採為論罪科刑之證據，復未
將之宣告沒收，且上訴人於原審辯論終結前對該項證物既未有所
主張，原審未為任何處理，難謂其於審判期日所踐行之訴訟程序
及採證，有何違法可言，不得執為適法之第三審上訴理由。（三
）、證據之取捨及其證明力之判斷與事實之認定，俱屬事實審法
院自由判斷裁量之職權，此項自由判斷職權之行使，倘不違背客
觀存在之經驗法則及論理法則，即難任憑己意，指摘為違法，而
據為第三審上訴之適法理由。且法院憑以認定犯罪事實之證據，
並不悉以直接證據為限，即綜合各種直接、間接證據，本於推理
作用，為其認定犯罪事實之基礎，並非法所不許。第以行為人基
於常業之意思，反覆引誘、媒介、容留已滿十八歲或未滿十八歲
之女子，與不特定男客從事性交易而從中抽成牟利之行為，乃集
合多數犯罪行為而成立之獨立犯罪型態；換言之，行為人基於常
業意思所反覆實行之數行為間，固不生連續犯、牽連犯或想像競
合犯等問題，而應祇論以常業一罪。惟所謂「應祇論以常業一罪
」者，必須行為人所反覆實行之數個行為，自始均係出於同一個
「恃以為生」之常業犯意；倘行為人「恃以為生」之常業犯意曾
因故「中斷」，嗣後復另行基於「恃以為生」之常業犯意而重操
舊業者，則其「嗣後」之常業犯行，當係有別於其「先前」常業
犯行，而屬另一個犯罪行為，非可逕將其「嗣後」之另一個常業
犯罪，視同為其「先前」常業犯行之一部。本件上訴人雖係基於
反覆容留女子與不特定男客為性交易而從中牟利恃以為常業之單
一犯意，自九十一年十二月起，陸續在基隆市○○路七六號二樓
，開設佳麗寶美容工作室、在同市○○○路三五號二樓，開設無
名工作室，藉以反覆容留女子於上址包廂內與不特定男客從事性
交易，而從中抽成牟利；然徵諸上訴人陳稱：伊係因員警於九十
四年一月十七日，查獲佳麗寶美容工作室容留花名「小菁」之未
滿十八歲女子，與不特定男客為性交易而從中牟利，方起意將上
開工作室更名為「摩登護膚店」等情不諱（見第一審卷第一六三
至一六四頁）；又上訴人自九十三年十一月下旬起，至九十四年
一月十七日止，藉由佳麗寶美容工作室容留未滿十八歲女子「小
菁」與不特定男客為性交易，而從中牟利之犯行部分，業經原審
判決免訴確定，足見上訴人雖係自九十一年十二月間起，即基於
常業犯意，在佳麗寶美容工作室、無名工作室等地，反覆容留女
子與不特定之男客從事性交易牟利犯行，然其常業犯意，縱令未
因無名工作室於九十二年十月二十四日為警查獲而中斷，亦必因
佳麗寶美容工作室，於九十四年一月十七日為警查獲而難以持續
。換言之，上訴人因佳麗寶美容工作室為警查獲後，推由羅瑋倫
（即原佳麗寶美容工作室之掛名負責人）辦理更名（見偵字第二
七八一號卷第一六○至一六三頁、第一審卷第一九一至一九七頁
），經營至九十四年二月二十五日辦理歇業，此有基隆市政府營
利事業歇業（註銷）登記申請書、營利事業登記案件聯合作業審
核表在卷足憑（見偵字第六四九號卷第一六五至一六六頁）。足
徵上訴人自九十四年二月二十五日歇業後，時隔一月有餘，始另
行起意，自同年四月一日起，邀同白家豪等人在同址開設摩登美
容護膚店，反覆容留女子與不特定男客從事性交易牟利犯行，自
屬另一常業犯行，顯非原來常業犯之續行甚明。上訴人及其辯護
人所提上開附件一編號６－５至６－１３及附件二編號７－２至
７－８所示，與警方搜索摩登美容護膚店，查扣如附表二編號
之「六月份日報表（帳單）十三張」及編號之「七月份日報表
（帳單）九張」記載刷卡交易部分，與中國信託銀行撥款明細表
記載刷卡交易筆數、金額或其倍數，縱屬營業收入，然均無從證
明係佳麗寶美容工作室或更名後之摩登美容護膚店，容留女子與
不特定男客從事性交易之所得；更何況是上訴人於九十四年二月
二十五日辦理歇業後，時隔一月有餘，另找人頭羅瑋倫掛名當負
責人，始另行起意之新犯行，難謂為「先前」常業犯行之延續，
而為前案確定判決效力之所及。上訴人及其選任辯護人所提上開
中國信託銀行撥款明細表及搜索摩登美容護膚店所查扣之六、七
月份日報表（帳單）多張，自難資為有利於上訴人之論據，所辯
此部分應為前案判決效力之所及，應為免訴之諭知云云，自無足
取。原判決關於此部分證據之取捨及其證明力之判斷與事實之認
定，業已論述綦詳（見原判決第八至一三頁前四行）。上訴意旨
（三）置原判決上開明確論斷於不顧，對原審取捨證據及證據證
明力判斷之審判職權行使，任憑己見，或就同一證據資料為相異
之評價，或就不影響於判決本旨事項再為事實上之爭辯，均與法
律規定得為第三審上訴理由之違法情形，不相適合，其上訴為違
背法律上之程式，應予駁回。
據上論結，應依刑事訴訟法第三百九十五條前段，判決如主文。
中    華    民    國  一○○  年   十一   月  二十三  日
                      最高法院刑事第六庭
                          審判長法官  花  滿  堂  
                                法官  洪  昌  宏  
                                法官  徐  昌  錦  
                                法官  王  聰  明  
                                法官  張  祺  祥  
本件正本證明與原本無異
                                      書  記  官  
中    華    民    國  一○○  年   十一   月  二十五  日
                                                     ｍ